臺灣新北地方法院板橋簡易庭民事簡易判決
110年度板簡字第2629號
原      告  梁雅森  

訴訟代理人  梁春富  


被      告  黃亮喻  

訴訟代理人  陳煜文  

            蔡明勳  
上  一  人
複  代理人  黃揚鈞  
上列當事人間請求侵權行為損害賠償事件，於中華民國111年3月
28日言詞辯論終結，本院判決如下：
    主  文
被告應給付原告新臺幣貳萬壹仟柒佰貳拾參元，及自民國一百一
十年九月十七日起至清償日止，按週年利率百分之五計算之利息
。
原告其餘之訴駁回。
訴訟費用由被告負擔百分之十四，餘由原告負擔。
本判決原告勝訴部分得假執行。
    事實及理由
一、原告主張：被告於民國109年10月1日14時12分許，駕駛車牌
    號碼000-0000號自用小客車，行經新北市永和區環河西路與
    保生路口處時，因超速並向左側切換車道，碰撞由原告所有
    並駕駛之車牌號碼0000-00號自用小客貨（下稱系爭車輛）
    ，致系爭車輛受損，經訴外人谷得漆之車企業社（下稱谷得
    漆企業社）修復後，車體修復費用為163,000元（含工資31,
    600元、零件131,400元），原告實際計支出修復費用152,30
    0元。雖本件經原告向新北市政府交通事件裁決處（下稱新
    北市裁決處）申請鑑定暨向新北市政府交通局（下稱新北市
    交通局）申請覆議，新北市裁決處110年3月23日新北裁鑑字
    第1105117696號函暨鑑定意見書（下稱系爭鑑定意見書）暨
    新北市交通局110年7月7日新北交安字第1100782155號函暨
    覆議意見書（下稱系爭覆議意見書）之結果，皆認定原告為
    本件事故肇事原因；然新北市裁決處及新北市交通局未採納
    原告所提出之資料，致鑑定及覆議結果多有謬誤，鑑定意見
    暨覆議意見書應不可採。為此，爰依侵權行為損害賠償之法
    律關係，向被告請求賠償修理費用152,300元、申請鑑定費
    用3,000元暨申請覆議費用2,000元，共計為157,300元等語
    。並聲明：被告應給付原告157,300元，及自110年8月15日
    翌日起至清償日止，按週年利率百分之5計算之利息。
二、被告則以下列陳詞置辯，並聲明：原告之訴駁回。
　㈠事發當時被告為直行車輛，而原告駕駛系爭車輛違規變換車
    道，被告才會撞到系爭車輛，且系爭鑑定意見書及系爭覆議
    意見書皆認為被告並無肇事因素，故被告並無肇事責任。
　㈡原告主張零件部分應予折舊。
　㈢被告車輛損害43,650元（含工資15,600元、烤漆費用23,250
    元、輪胎修理費4,800元，無零件），原告應予賠償，主張
    抵銷。
三、法院之判斷：
    原告主張被告於上開時、地駕駛前揭車輛，因超速及超車不
    慎不慎，致與系爭車輛發生碰撞，系爭車輛因而受損之事實
    ，業據其提出系爭車輛行車執照、新北市政府警察局道路交
    通事故當事人登記聯單暨初步分析研判表、系爭鑑定意見書
    暨收據、系爭覆議意見書暨收據、谷得漆企業社出具之估價
    單、統一發票、本件事故現場示意圖、被告所提出行車紀錄
    器錄影畫面截圖、原告所提出行車紀錄器畫面截圖、路口監
    視器畫面截圖及文字敘述更正表等件為證，並據本院依職權
    向新北市政府警察局永和分局調閱本件道路交通事故調查卷
    宗附卷可稽，被告對於前開證據之形式真正並未爭執，然就
    原告之主張事實則否認並以前揭情詞置辯。是本件應審究者
    厥為：被告就本件事故是否應負侵權行為損害賠償責任？被
    告應給付之損害賠償額為若干？原告是否與有過失？被告提
    出之抵銷抗辯是否有理由？茲析述如后：
  ㈠被告就本件事故是否應負侵權行為損害賠償責任？
    ⒈按因故意或過失，不法侵害他人之權利者，負損害賠償責
      任；汽車、機車或其他非依軌道行駛之動力車輛，在使用
      中加損害於他人者，駕駛人應賠償因此所生之損害，但於
      防止損害之發生，已盡相當之注意者，不在此限；為民法
      第184條第1項前段、第191條之2所明定。次按民法第191
      條之2規定：汽車、機車或其他非依軌道行駛之動力車輛
      ，在使用中加損害於他人者，駕駛人應賠償因此所生之損
      害。但於防止損害之發生，已盡相當之注意者，不在此限
      ，係將主觀要件之舉證責任倒置，轉由加害人就其無故意
      、過失負舉證責任。是兩車均為行駛中非依軌道行駛之動
      力車輛，被害人請求損害賠償時，關於其受有損害，係由
      對方車輛於行進中所造成，並兩者間有因果關係，仍應由
      其負舉證責任，僅無須證明對方有故意或過失而已（最高
      法院108年度台上字第2459號判決）。
    ⒉查，原告就系爭車輛遭被告所駕車輛因超速駕駛不慎致碰
      撞而受有損害，業已提出上揭事證證明，被告就其駕駛車
      輛與系爭車輛發生碰撞乙情並不爭執，則依上開說明，被
      告應就其無過失乙節負舉證責任。本件經原告向新北市裁
      決處申請就本件事故肇事責任進行鑑定，經鑑定機關依兩
      造之警詢筆錄、道路交通事故調查報告表、道路交通事故
      現場照片暨現場圖及行車紀錄器影像畫面等資料，認定原
      告駕駛系爭車輛跨越禁止變換車道線變換車道未讓直行車
      先行，為肇事主因，被告駕駛自用小客車無肇事因素等情
      ，有系爭鑑定意見書附卷可參（見本院卷第19至23頁） 
      ；原告不服乃向新北市交通局申請覆議，而覆議結果為原
      告駕駛系爭車輛變換行向未讓直行車先行，為肇事原因；
      被告駕駛自用小客車無肇事因素，此亦有系爭覆議意見書
      在卷可憑（見本院卷第27至29頁）。
    ⒊原告主張本件事故應為被告車速及被告左切與系爭車輛發
      生擦撞，新北市裁決處及新北市交通局並未審酌原告所提
      出之行車紀錄器檔案，故鑑定結論有誤等語，業據其提出
      行車紀錄器檔案光碟及擷取畫面。本院於111年2月10日當
      庭勘驗本件事故被告車輛內行車紀錄器及路口監視器錄影
      畫面，勘驗結果略以：⑴被告車內行車紀錄器檔案播放後
      ，畫面顯示原告在畫面左前方與被告同向行駛，並於顯示
      方向燈同時往右偏移，事後原告於行經禁止變換車道之雙
      白線處仍然持續往右移動，之後畫面直接跳轉到顯示原告
      車牌。⑵路口監視器檔案畫面經播放後，畫面顯示兩造為
      同方向行駛車輛，原告於變換車道時，被告仍直行，於行
      經至原告車輛右側時，原告車頭往右與被告車輛之左側車
      身發生碰撞。本院復於111年3月28日當庭勘驗原告所提出
      系爭車輛內行車紀錄器錄影畫面，勘驗結果略以：畫面顯
      示為原告車內行車紀錄器前方影像畫面，系爭車輛於行進
      過程中，有先往右偏移行駛之狀況，嗣後往左偏移行駛，
      被告車輛從右側超車並左切時，與原告車輛發生擦撞，擦
      撞後被告車輛靜止於原告車輛前方，有本院勘驗筆錄附卷
      可參（見本院卷第192、193、284頁）。則依前開勘驗筆
      錄，可見兩造所駕駛車輛為同方向行駛車輛，原告於事故
      前有變換車道往右偏移行駛之狀況，然嗣後已往左回正，
      被告則逕自系爭車輛右側超車，並於左切時與系爭車輛發
      生擦撞。
    ⒋按汽車駕駛人超車時，在前行車之右側超車，或超車時未
      保持適當之間隔，或未行至安全距離即行駛入原行路線，
      處1,200元以上2,400元以下罰鍰，道路交通管理處罰條例
      第47條第3款定有明文。查，本件行車事故前原告固有變
      換車道之情形，然被告駕駛車輛逕自前車即系爭車輛之右
      側超車，且未行至安全距離即行駛入原行路線，已如前述
      ，則被告顯有違規超車之肇事責任，被告亦未舉證其就本
      件行車事故之發生為無過失，則依前開說明，被告就本件
      行車事故應負侵權行為損害賠償責任，殆無疑義。被告辯
      稱無肇事責任云云，自不可採。
  ㈡被告應給付之損害賠償額為若干？　　
　  ⒈按物被毀損時，被害人除得依民法第196條請求賠償外，並
      不排除民法第213條至第215條之適用。依民法第196條請
      求賠償物被毀損所減少之價額，得以修復費用為估定之標
      準，但以必要者為限（例如：修理材料以新品換舊品，應
      予折舊）。被害人如能證明其物因毀損所減少之價額，超
      過必要之修復費用時，就其差額，仍得請求賠償【最高法
      院77年度第9次民事庭會議決議㈠可資參照】。
　  ⒉查，系爭車輛實際修復費用為152,300元（含工資31,600元
      、零件131,400元），有谷得漆企業社出具之估價單存卷
      可參，依系爭車輛之估價單所載修復項目，核與卷附車損
      照片中系爭車輛遭擦撞之受損部位相符，堪認上開修復項
      目所需之費用，均屬本件事故之必要修復費用。惟該修復
      費用中零件部分既係以新品更換舊品，則應扣除折舊後計
      算其損害。而依行政院財政部發布之「固定資產耐用年數
      表」規定，非運輸業用客車、貨車，其耐用年數為5年，
      並依同部訂定之「固定資產折舊率表」規定，耐用年數5
      年依定率遞減法之折舊率為千分之369，其最後1年之折舊
      額，加歷年折舊累計額，其總和不得超過該資產成本原額
      10分之9。復查，系爭車輛係於95年5月出廠，有系爭車輛
      行車執照影本在卷足憑（見本院卷第77頁），至事故發生
      之109年10月1日，系爭車輛之實際使用年數已逾5年，故
      原告就零件部分得請求之金額應以為13,140元為限（計算
      式：131,400元×1/10＝13,140元），加計工資31,600元，
      共44,740元，即為原告得請求之修車費用。
　  ⒊另原告主張因本件行車事故而支出鑑定費用3,000元及覆議
      費用2,000元部分，業據提出前揭費用收據為證（見本院
      卷第85至87頁），為被告所不爭執，且此部分聲請費用，
      係原告為主張其權利之必要費用，故原告此部分請求，應
      屬有據。
　  ⒋是以，被告應給付之損害賠償額為49,740元（計算式：44,
      740元+3,000元+2,000元=49,740元）。
  ㈢原告是否與有過失？　　
　  ⒈按損害之發生或擴大，被害人與有過失者，法院得減輕賠
      償金額，或免除之，民法第217條第1項定有明文。又基於
      過失相抵之責任減輕或免除，法院對於賠償金額減至何程
      度，應斟酌雙方原因力之強弱與過失之輕重以定之（最高
      法院99年度台上字第1580號判決）。
　  ⒉本院審酌本件行車事故發生前，原告有跨越車道行駛，被
      告雖為直行車輛，然其違規自系爭車輛之右側超車，且未
      行至安全距離即行駛入原行路線，致生本件行車事故，則
      依本件事故肇事經過及原因力之強弱，本院認被告駕駛自
      用小客車，違規超車為肇事主因，而原告駕駛系爭車輛，
      違規跨兩車道行駛且未注意安全距離，為肇事次因，是原
      告就本件行車事故所造成之損害，亦與有過失。綜上各情
      ，本院認以酌減被告30%之過失責任為適當，據此折算原
      告與有過失之比例後，本件原告得請求被告賠償之金額為
      34,818元（計算式：49,740元×70%＝34,818元）。
  ㈣被告提出之抵銷抗辯是否有理由？
　　⒈按二人互負債務，而其給付種類相同，並均屆清償期者，
      各得以其債務，與他方之債務，互為抵銷；抵銷，應以意
      思表示，向他方為之，其相互間債之關係，溯及最初得為
      抵銷時，按照抵銷數額而消滅，民法第334條第1項前段、
      第335條第1項分別定有明文。
　　⒉查，被告主張所駕駛車輛因本件事故受有損害，經修復後
      計支出修復費用43,650元（工資15,600元、烤漆費用23,2
      50元及輪胎修理費4,800元，無零件），業據其提出鉅賦
      國際股份有限公司出具之維修建議估價單、道寬汽車商行
      出具之估價單、統一發票及車損照片為證（見本院卷第26
      1至275頁），又估價單所載修復項目，核與卷附車損照片
      中被告車輛擦撞時之受損部位相符，堪認上開修復項目所
      需之費用，應屬本件行車事故之必要修復費用；惟經考量
      兩造就本件行車事故之肇事責任比例為原告30%、被告70%
      後，被告得向原告請求之修復費用應以13,095元為限（計
      算式：43,650元×30%=13,095元），經抵銷後，原告得請
      求被告賠償之金額為21,723元（計算式：34,818元-13,09
      5元=21,723元）。
  ㈤末按遲延之債務，以支付金錢為標的者，債權人得請求依法
    定利率計算之遲延利息。給付無確定期限者，債務人於債權
    人得請求時，經其催告而未為給付，自受催告時起，負遲延
    責任。其經債權人起訴而送達訴狀，或依督促程序送達支付
    命令，或為其他相類之行為者，與催告有同一之效力。應付
    利息之債務，其利率未經約定，亦無法律可據者，週年利率
    為百分之5，民法第233條第1項、第229條第2項及第203條分
    別定有明文。本件原告請求被告給付之損害賠償，係以支付
    金錢為標的，且無確定期限及約定利率，故原告請求被告給
    付自起訴狀繕本送達翌日即110年9月17日起至清償日止，按
    週年利率百分之5計算之利息，併應准許。
四、綜上所述，原告依侵權行為損害賠償之法律關係，請求被告
    給付21,723元，及自起訴狀繕本送達翌日即110年9月17日起
    至清償日止，按週年利率百分之5計算之利息，為有理由，
    應予准許。逾此範圍之請求，為無理由，應予駁回。
五、本件原告勝訴部分係依民事訴訟法第427條第1項規定適用簡
    易訴訟程序所為被告敗訴之判決，依同法第436條第2項、第
    389條第1項第3款規定，應依職權宣告假執行。
六、本件事證已臻明確，兩造其餘攻擊、防禦方法與判決之結果
    不生影響，爰不一一贅論，併此敘明。
七、訴訟費用負擔之依據：民事訴訟法第79條。
中　　華　　民　　國　　111 　年　　5 　　月　　5 　　日
                  臺灣新北地方法院板橋簡易庭
                        法  官  陳怡親
以上為正本係照原本作成。
如不服本判決，應於送達後20日內，向本院提出上訴狀並表明上
訴理由，如於本判決宣示後送達前提起上訴者，應於判決送達後
20日內補提上訴理由書（須附繕本）。
中　　華　　民　　國　　111 　年　　5 　　月　　5 　　日
                        書記官  劉芷寧